最高法院民事裁定　　　　　　　　　　　　　　　　九十三年度台聲字第三八二號
　　聲　請　人　乙○○○
　　　　　　　　午○○○
　　　　　　　　辰 ○ ○
　　　　　　　　戌 ○ ○
　　　　　　　　子 ○ ○
　　　　　　　　申○○○
　　　　　　　　丑 ○ ○
　　　　　　　　庚 ○ ○
　　　　　　　　戊 ○ ○
　　　　　　　　己○○○
　　　　　　　　辛○○○
　　　　　　　　丙 ○ ○
　　　　　　　　壬　　○
　　　　　　　　未○○○
　　　　　　　　卯 ○ ○
　　　　　　　　癸 ○ ○
　　　　　　　　寅 ○ ○
　　　　　　　　巳　　○
　　　　　　　　丁 ○ ○
　　　　　　　　甲 ○ ○
　　　　　　　　酉 ○ ○
右聲請人因與相對人日馳企業股份有限公司間請求給付資遣費事件，對於中華民國九
十三年一月九日本院裁定（九十三年度台上字第五五號），聲請再審，本院裁定如下
：
    主  文
聲請駁回。
聲請訴訟費用由聲請人負擔。
    理  由
本件聲請意旨略以：聲請人等原在相對人位於台北縣三重市○○路○段一三０巷九號
工廠任職，民國八十八年十月間，相對人將廠址遷往桃園縣蘆竹鄉海湖村現址，並提
供交通車供員工搭乘。惟於九十年十月十七日，相對人逕自宣布自九十年十一月一日
起停開交通車，要求聲請人等自行負責交通問題，顯然違反勞動契約及內政部（74）
台內勞字第328433號函所示雇主調動勞工工作原則之（五）調動工作地點過遠，雇主
應予以必要協助之規定。聲請人等乃於九十年十一月二十八日依勞動基準法第十四條
第一項第六款規定終止與相對人間之勞動契約，爰請求如第一審判決所命相對人給付
之資遣費及特休獎金。惟台灣高等法院九十一年度勞上字第六六號判決（下稱第二審
判決），竟以相對人在聲請人於九十年十一月二十八日下午四時許，提出終止契約之
意思表示前之同日下午三時許，已公告、通知將於翌日回復提供交通車，則聲請人認
相對人有勞動基準法第十四條第一項第六款違反勞動契約致有損害勞工權益之情況，
已不復存在，其依該規定終止契約，即難認為合法，因而將第一審所為聲請人勝訴部
分之判決廢棄，改判駁回聲請人第一審之訴。聲請人於提起第三審上訴時，已具體詳
細指明第二審判決違背法令之處，惟最高法院九十三年度台上字第五五號裁定（下稱
原確定裁定）竟認聲請人之上訴理由狀，未表明該判決所違背之法令及其具體內容，
因而認聲請人之上訴為不合法，裁定予以駁回。則原確定裁定顯有違反民事訴訟法第
四百六十九條第一項第六款、第四百九十六條第一項第一款規定之情形，對之聲請再
審云云。
經查第二審判決，係以：(一)聲請人原工作地點為三重市（即總公司所在地），嗣於八
十八年十月間變更聲請人工作地點至桃園縣蘆竹鄉海湖村，則相對人提供交通車之義
務應限於原工作地點（三重市總公司）至新工作地點（海湖村現址），即三重介壽線
，其他相對人提供之新莊線（新莊至海湖廠）、松山介壽線（松山至海湖廠），係相
對人為方便員工而沿途接送，屬恩惠性之福利，尚難認係兩造勞動契約所約定之工作
條件。(二)聲請人主張其於九十年十一月二十八日十二時四十一分至十三時七分，多次
以傳真之方式，傳送終止兩造勞動契約律師函，惟為相對人所否認。查依聲請人提出
之中華電信公司紀錄表所示，雖有多次發話予相對人公司之傳真機號碼0000000 之情
形，然聲請人自陳當日有很多次傳真失敗，亦未做傳真確認動作，自無從以最後二次
傳真通話秒數較長即認已傳真成功，且聲請人亦未能證明所傳真文件之內容，使相對
人居於可瞭解之地位。況依聲請人提出之原證2-1 ，所載發文日期為「九十年九月二
十八日」，益難認相對人有於九十年十一月二十八日收受聲請人傳真之終止契約律師
函。聲請人又主張相對人於九十年十一月二十八日下午四時召開有關本件之相關會議
時，明確向聲請人表示其已收受聲請人訴訟代理人所發送之傳真文件云云。然為相對
人所否認。經查：聲請人寅○○、戊○○、子○○固稱九十年十一月二十八日下午開
會時，相對人公司之吳尚飛曾謂公司已經收到我們的律師函。惟寅○○、子○○又謂
渠等當場沒有看到律師函，則縱吳尚飛稱公司有收到律師函，該律師函是否即係聲請
人委請律師所發之原證二之一律師函，已不無疑義。又聲請人所提原證二之一律師函
，載明副本予戊○○等二十一人，何以寅○○等人於開會時，由子○○遞交者為手寫
終止契約函，而非律師函？何以聲請人又於九十年十一月二十八日將律師函以雙掛號
郵寄方式送達相對人？故不得以聲請人寅○○、戊○○、子○○所陳「吳尚飛稱公司
有收到律師函」等語，即認相對人已收受聲請人律師於九十年十一月二十八日所發傳
真函。況依聲請人戊○○所述，九十年十一月二十八日下午開會時，相對人有交付自
十一月二十九日起恢復行駛交通車之公告；證人吳尚飛證稱「二十八日……下午三點
我們決定復駛的路線、時間……再通知各部門主管，……三點半由各個部門經理去宣
導，所以各部門宣導時間約為三點半到四點之間」、「……四點召集聲請人來開會…
…，我宣導交通車復駛的情形，……我講完後，將復駛交通車的公告給在場的每個人
，他們收到公告之後就說他們不要復駛要資遣，就遞這張原證二十五（終止契約函）
給我，但我沒有收」等語。聲請人係於相對人已公告、通知將於翌日回復提供交通車
，原有勞動基準法第十四條第一項第六款情況，已不復存在後，始提出終止契約之意
思表示，即難認為合法，並據為聲請人敗訴之判決。
查聲請人提起第三審上訴，係就聲請人工作地點、相對人提供交通車之路線、聲請人
何時提出終止契約函等為爭辯，係屬事實審取捨證據、認定事實及解釋契約之職權行
使範圍，其據以指摘第二審判決為不當，而未表明該判決有何違背法令之具體事實，
復未敘述本件就從事法之續造、確保裁判之一致性或其他所涉及之法律見解具有原則
上重要性之理由，原確定裁定因而認聲請人之上訴為不合法，裁定予以駁回。經核並
無違背法令。聲請意旨，指摘原確定裁定違法，求予廢棄，為無理由。至民事訴訟法
第四百六十九條第六款非關於再審之規定，併予敘明。
據上論結，本件聲請為無理由。依民事訴訟法第五百零七條、第五百零二條第二項、
第九十五條、第七十八條，裁定如主文。
中　　　華　　　民　　　國　　九十三　　年　　　五　　　月　　 二十 　　日
                              最高法院民事第一庭
                                  審判長法官  李　錦　豐
                                        法官  楊　鼎　章
                                        法官  吳　麗　女
                                        法官  許　朝　雄
                                        法官  陳　淑　敏
      右正本證明與原本無異
                                              書  記  官
中　　　華　　　民　　　國　　九十三　　年　　　六　　　月　　　七　　　日
                                                                        Ｑ
